【裁判字號】    97,消債清,18
【裁判日期】    980331
【裁判案由】    聲請清算程序
【裁判全文】
臺灣苗栗地方法院民事裁定            97年度消債清字第18號
債  務  人  甲○○
上列聲請人因消費者債務清理事件聲請清算，本院裁定如下：
    主  文
債務人甲○○自中華民國九十八年三月三十一日下午四時起開始
清算程序。
命司法事務官進行本件清算程序。
    理  由
一、按債務人對於金融機構因消費借貸、自用住宅借款、信用卡
    或現金卡契約而負債務，在聲請更生或清算前，應提出債權
    人清冊，以書面向最大債權金融機構請求協商債務清償方案
    ，並表明共同協商之意旨；債務人與金融機關協商成立者，
    不得聲請更生或清算。但因不可歸責於己之事由，致履行顯
    有重大困難者，不在此限；本條例施行前，債務人依金融主
    管機關協調成立之中華民國銀行公會會員辦理消費金融案件
    無擔保債務協商機制與金融機購成立之協商，準用前項之規
    定，消費者債務清理條例第151 條第1 項、第5 項、第6 項
    定有明文。次按債務人不能清償債務或有不能清償之虞者，
    得依本條例所定更生或清算程序，清理其債務，同條例第3
    條定有明文。再按法院開始清算程序之裁定，應載明其年、
    月、日、時，並即時發生效力，同條例第83條第1 項定有明
    文。末按法院裁定開始更生或清算程序後，得命司法事務官
    進行更生或清算程序，必要時得選任律師、會計師或其他適
    當之自然人或法人一人為監督人或管理人，同條例第16條第
    1 項定有明文。
二、本件聲請人即債務人主張：其因理財失當，致陷財務困境，
    累積債務達新臺幣（下同）3,660,999 元（其中無擔保債權
    為1,163,999 元，有擔保債權為2,497,000 元），有不能清
    償債務之情事，聲請人於95年1 月間因腦血管疾病（俗稱中
    風），造成半身麻痺之殘障，隨即失業，後於95年1 月間透
    過「金融主管機構協調成立之中華民國銀行公會會員辦理消
    費者金融案件無擔保債務協商機制」與金融機構債權人協商
    成立，每月應繳金額為14,545元。然聲請人於95年1 月間中
    風後，唯一收入為中低收入身心障礙生活補助每月4,000 元
    ，聲請人客觀上實無法依協商條件履行，惟迫於無奈勉強同
    意上開協商條件，然每月清償金額均由家人共同分擔，惟家
    人亦有經濟負擔，遂於95年12月毀諾，聲請人毀諾後，於97
    年10月間向最大債權機構渣打國際商業銀行（下稱渣打銀行
    ）申請前置協商，然渣打銀行以曾參加銀行公會協商機制成
    立不符合此機制申請資格退件。聲請人於95年中風後，至今
    仍半身癱瘓，且失業，又聲請人有坐落苗栗縣卓蘭鎮○○段
    710 地號土地1 筆、門牌號碼苗栗縣卓蘭鎮○○里○○街德
    安巷8 號建物1 棟、自小客車1 輛（西元1992年出廠1587CC
    國瑞牌）及存款4,004 元可供構成清算財團之財產，並有清
    算之實益，聲請人願將上開房地拍賣以償還債務，且聲請人
    無擔保或無優先權之債務總額未逾1,200 萬元，復未經法院
    裁定更生程序或許可和解或宣告破產，爰向法院聲請清算等
    語。
三、經查，聲請人所主張之上開事實，業據其提出戶籍謄本、債
    權人清冊、各類所得清單、全國財產總歸戶、財團法人聯合
    徵信中心債權人清冊、勞工保險投保資料表、診斷證明書、
    中華民國身心障礙手冊、苗栗縣卓蘭鎮公所函、95年銀行公
    會協商協議書、前置協商退件通知函等證明文件影印本各一
    份為證，核屬相符。本件又查無債務人有消費者債務清理條
    例第6 條第3 項、第8 條或第82條第2 項所定駁回清算聲請
    之事由存在，則債務人聲請清算，應屬有據，爰裁定如主文
    。又本件債務人業經裁定開始清算程序，並裁定命司法事務
    官進行本件清算程序，如主文第二項所示。
中    華    民    國    98    年    3     月    31    日
                 民事庭    法      官  吳國聖
上為正本係照原本作成。
本裁定不得抗告。
                           書  記  官  葉俊宏
中    華    民    國    98    年    3     月    31    日


司法院資訊處製作；財團法人民間司法改革基金會備份。
